臺灣高等法院刑事裁定
111年度毒抗字第692號
抗  告  人  臺灣桃園地方檢察署檢察官 
被      告  李紹鵬



上列抗告人因被告違反毒品危害防制條例案件，不服臺灣桃園地
方法院中華民國111年6月28日裁定（111年度毒聲字第720號），
提起抗告，本院裁定如下：
    主  文
原裁定撤銷，發回臺灣桃園地方法院。
    理  由
一、聲請意旨略以：被告甲○○（下稱被告）基於施用第二級毒品
    甲基安非他命（下稱甲基安非他命）之犯意，於民國110年9
    月8日下午5時57分為警採尿回溯120小時內之某時，在桃園
    市○○區○○○街00巷00號5樓之2居所樓下，以飲用咖啡包方式
    ，施用甲基安非他命1次，核其所為，係犯毒品危害防制條
    例第10條第2項之施用第二級毒品罪。另被告於本案前因故
    意犯他罪，現由臺灣桃園地方檢察署檢察官以110年度少連
    偵字第438、540號偵查中，且戒癮治療程序無法在監所內為
    之，自尚難為附命完成戒癮治療之緩起訴處分，爰依毒品危
    害防制條例第20條第1項及觀察勒戒處分執行條例第3條第1
    項規定，聲請裁定令被告入勒戒處所觀察、勒戒等語。
二、原裁定意旨略以：被告於上開時間、地點，確有施用甲基安
    非他命1次之事實，業據被告於偵訊中坦認不諱，並有採尿
    同意書、慈濟大學濫用藥物檢驗中心檢驗總表、尿液檢體取
    樣數簽收紀錄表等附卷可稽，堪予認定。而被告前未曾因施
    用毒品案件，經法院裁定送觀察、勒戒或強制戒治，亦有本
    院被告前案紀錄表在卷可考。又檢察官雖以被告於本案前故
    意犯他罪，現由臺灣桃園地方檢察署檢察官以110年度少連
    偵字第438、540號偵查中，因認尚無為附命完成戒癮治療之
    緩起訴處分餘地，惟被告僅係涉嫌刑事案件經檢察官偵查中
    ，尚未提起公訴或判決有罪確定，亦未在監執行，並無行政
    院依毒品危害防制條例第24條第4項授權訂定之「毒品戒癮
    治療實施辦法及完成治療認定標準（下稱戒癮治療認定標準
    ）」第2條第2項所列「緩起訴處分前，因故意犯他罪，經
    檢察官提起公訴或判決有罪確定」、「緩起訴處分前，另
    案撤銷假釋，等待入監服刑」、「緩起訴處分前，另案羈
    押或執行有期徒刑」之不適合為附命完成戒癮治療之緩起訴
    處分情形，是以檢察官聲請令被告入勒戒處所觀察、勒戒，
    尚有未洽，應予駁回等語。
三、抗告意旨略以：原審雖以被告目前未經檢察官提起公訴或判
    決有罪確定，亦未在監執行為由，認不應對被告施以觀察、
    勒戒。惟被告對其在另案擔任掌機工作，多次販賣第三級毒
    品之犯行，已坦承不諱，實有遭起訴及獲致有罪判決之高度
    可能，參之販賣毒品為重罪，刑期非短，難期被告能完成戒
    癮治療之期程，原審未能審酌上情，逕予駁回本件聲請，自
    難謂為妥適，為此提起抗告，請撤銷原裁定，更為適當合法
    之裁定等語。
四、按「初犯」施用第一、二級毒品罪者，檢察官應聲請法院裁
    定，令被告入勒戒處所觀察、勒戒，其期間不得逾2月，毒
    品危害防制條例第20條第1項定有明文。另依同條例第24條
    第1項規定，現行法對於「初犯」施用毒品者，固採行「觀
    察、勒戒」與「附條件之緩起訴處分」雙軌模式，惟檢察官
    適用刑事訴訟法第253條之1第1項、第253條之2對被告為緩
    起訴處分時，應參酌刑法第57條所列事項及公共利益之維護
    ，認以緩起訴為適當者，始得為之，並無「附條件之緩起訴
    處分」必定優先於「觀察、勒戒」適用之理，檢察官自得按
    照個案具體情形，依職權裁量決定採行何者為宜。次按毒品
    危害防制條例第20條第1項規定之觀察、勒戒處分，並非對
    於施用毒品犯罪者之懲處，而係針對受處分人將來之危險所
    為預防、矯正措施之保安處分，目的係為斷絕施用毒品者之
    身癮及心癮，並屬強制規定，故法院受理檢察官之聲請時，
    僅應依法審酌是否符合觀察、勒戒之要件，而為准駁之決定
    ，尚無自由斟酌應以其他方式替代之權；換言之，檢察官決
    定「觀察、勒戒」或「附條件之緩起訴處分」，均屬其依法
    之職權行使，除有違法或明顯裁量濫用情事，法院原則上均
    應予尊重，不得任意駁回其聲請。
五、經查：
　㈠被告於上開時、地，施用甲基安非他命1次之事實，業據被告
    於偵查中自白不諱（111年度毒偵字第606號卷《下稱毒偵卷》
    第80頁）；其於110年9月8日為警查獲後採集之尿液檢體，
    經送慈濟大學濫用藥物檢驗中心檢驗之結果，確呈安非他命
    、甲基安非他命陽性反應，有該檢驗中心於110年9月24日慈
    大藥字第1100924003號函檢附之檢驗總表、採尿同意書、宜
    蘭縣政府警察局礁溪分局毒品犯罪嫌疑人尿液檢體取樣數簽
    收紀錄表在卷可憑（毒偵卷第29至35頁），足認被告之自白
    確與事實相符，值堪採信，其確有前述之施用甲基安非他命
    1次之事實，堪予認定。
　㈡被告前未曾因施用毒品案件而受觀察、勒戒或強制戒治之執
    行乙節，有本院被告前案紀錄表在卷可考，則檢察官依據毒
    品危害防制條例第20條第1項、觀察勒戒處分執行條例第3條
    第1項規定，向原審聲請裁定令被告入勒戒處所觀察、勒戒
    ，於法自屬有據。
　㈢行政院依毒品危害防制條例第24條第4項授權所頒佈之「戒癮
    治療認定標準」，其第2條第2項僅規定「被告有下列情事之
    一時，不適合為附命完成戒癮治療之緩起訴處分。但無礙其
    完成戒癮治療之期程者，不在此限」，顯未限制檢察官在被
    告合於該條項各款所列情形時，即絕對不得為附命完成戒癮
    治療之緩起訴處分，更無從據以導出只要被告不具備該條項
    各款所列情形，檢察官即必應為附命完成戒癮治療之緩起訴
    處分之結論。況檢察官已在本件聲請書敘明「被告於本案前
    故意犯他罪，現由本署檢察官以110年度少連偵字第438、54
    0號偵辦中，…且因戒癮治療程序無法在監所內為之，自難予
    以從事戒癮治療之餘地」等情綦詳，則檢察官基於立法者所
    賦予之職權，具體衡量被告上揭情狀，未選擇對被告為多元
    之附條件緩起訴處分，而係向法院聲請裁定觀察、勒戒，當
    屬其職權之適法行使。原審僅因被告不具備「戒癮治療認定
    標準」第2條第2項各款所列情形，即遽駁回檢察官對被告施
    以觀察、勒戒之聲請，顯非無應再予研求之餘地。
　㈣從而，檢察官提起本件抗告，指摘原裁定不當，為有理由，
    且為保障被告權益及兼顧審級利益，爰由本院將原裁定撤銷
    ，發回原審法院再為適法之處理。
據上論斷，應依刑事訴訟法第413條前段，裁定如主文。
中　　華　　民　　國　　111 　年　　8 　　月　　17　　日
                  刑事第二十一庭審判長法　官  林怡秀
                                      法　官  胡宜如
                                      法　官  劉元斐
以上正本證明與原本無異。
不得再抗告。
                                      書記官  陳靜雅
中　　華　　民　　國　　111 　年　　8 　　月　　17　　日